【裁判字號】    98,交易,585
【裁判日期】    990423
【裁判案由】    過失傷害
【裁判全文】
臺灣臺北地方法院刑事判決             98年度交易字第585號
公  訴  人  台灣台北地方法院檢察署檢察官
被      告  甲○○
上列被告因過失傷害案件，經檢察官提起公訴（98年度偵字第12
255 號），本院判決如下：
    主  文
甲○○因過失傷害人致重傷，處有期徒刑陸月，如易科罰金，以
新台幣壹仟元折算壹日。
    事  實
一、甲○○於民國98年3 月17日凌晨，駕駛車牌號碼0178-GS 號
    小貨車，沿台北市中正區市○○道○ 段由西往東方向行駛，
    於同日3 時45分許，途經台北市中正區市○○道○ 段與林森
    北路口，本應注意行經號誌故障而無交通指揮人員指揮之交
    岔路口，支線道車應暫停讓幹線道車先行，未設標誌、標線
    或號誌劃分幹、支線道者，少線道車應暫停讓多線道先行而
    依當時天氣晴，夜間有照明，路面鋪設柏油，乾燥無缺陷，
    亦無障礙物，並無不能注意之情事，竟疏未注意，適有楊漢
    文騎乘車牌號碼AZK-462 號重型機車沿台北市中正區○○○
    路由北往南方向行駛，欲通過上開路口，未暫停讓楊漢文先
    行，仍以時速40公里以上之速度通過上開路口，致楊漢文閃
    避不及，其機車車頭撞上甲○○駕駛之前開小貨車左前門及
    左前車身而倒地，受有頭部外傷合併蜘蛛網膜下腔出血及腦
    挫傷、右側大腦缺血性壞死合併腦腫、顏面骨骨折、上齒槽
    骨骨折、上排門齒4 顆及犬齒1 顆斷裂、下排門齒4 顆及犬
    齒1 顆斷裂、臉部撕裂傷、頸部挫傷、右上臂挫傷、左足踝
    擦傷、右脛骨骨折、右踝骨骨折、呼吸衰竭及水腦症等傷害
    ，於住院治療後仍持續昏迷，經醫師診斷為「持續性植物人
    狀態」，並於同年7 月31日經台灣士林地方法院以98年度禁
    字第90號裁定宣告禁治產，屬重大難治之傷害。甲○○於事
    故發生後、犯罪被發覺前，即停留在現場向台北市政府警察
    局中正第一分局交通分隊警員自首而接受裁判。
二、案經楊漢文之配偶乙○○訴請台灣台北地方法院檢察署檢察
    官偵查起訴。
    理  由
一、被告甲○○對於公訴人所提之證據資料及以下本院作為判斷
    依據之各項證據資料，均同意其證據能力，本院審酌該等言
    詞供述及書面作成時之情況，認為以之作為證據為適當，依
    刑事訴訟法第159 條之5 規定，均得作為證據。
二、上開犯罪事實，業據被告坦承不諱，復有台北市政府警察局
    交通警察大隊道路交通事故初步分析研判表、道路交通事故
    現場圖、台北市政府警察局中正第一分局交通分隊道路交通
    事故補充資料表、交通事故談話紀錄表、道路交通事故調查
    報告表（一）、（二）、現場照片16紙、台灣電力股份有限
    公司台北市區營業處98年7 月2 日北市電收字第0980600886
    號函暨附件、台北市交通管制工程處98年6 月25日北市交工
    程字第09832259700 號函、馬偕紀念醫院淡水分院及台北院
    區診斷證明書在卷可稽。按汽車行至無號誌或號誌故障而無
    交通指揮人員指揮之交岔路口，支線道車應暫停讓幹線道車
    先行；未設標誌、標線或號誌劃分幹、支線道者，少線道車
    應暫停讓多線道先行，道路交通安全規則第102 條第1 項第
    2 款前段訂有明文，此為一般汽車駕駛人所應注意並確實遵
    守之事項，而依當時情況，並無不能注意之情事，惟被告並
    未注意，行駛於少線道卻未停讓多線道車輛先行，致被害人
    楊漢文機車車前頭碰撞被告駕駛車輛之左前門及左前車身，
    而本件事故發生地點極靠近市○○道路口處，被害人機車與
    被告車輛碰撞後產生約8 公尺長之刮地痕，足認被告行經路
    口當時確未停讓多線道車輛先行，且通過路口之車速甚快，
    被告之駕車行為顯有過失，已可認定，台北市車輛行車事故
    鑑定委員會鑑定意見亦同此見解，有該鑑定委員會鑑定意見
    書在卷可參。被告上開過失行為，使被害人受有受有頭部外
    傷合併蜘蛛網膜下腔出血及腦挫傷、右側大腦缺血性壞死合
    併腦腫、顏面骨骨折、上齒槽骨骨折、上排門齒4 顆及犬齒
    1 顆斷裂、下排門齒4 顆及犬齒1 顆斷裂、臉部撕裂傷、頸
    部挫傷、右上臂挫傷、左足踝擦傷、右脛骨骨折、右踝骨骨
    折、呼吸衰竭及水腦症等傷害，於住院治療後仍持續昏迷，
    經醫師診斷為「持續性植物人狀態」，並於同年7 月31日經
    台灣士林地方法院裁定宣告禁治產，有台灣士林地方法院98
    年度禁字第90號裁定在卷可佐，係屬受有重大難治之傷害，
    核與刑法第10條第4 項第6 款所稱重傷之規定相符，被告之
    過失行為與被害人之重傷間，具有相當因果關係甚明。本件
    事證明確，被告犯行洵堪認定。
三、核被告所為，係犯刑法第284 條第1 項後段之過失重傷害罪
    。被告肇事後即打電話報案，於警員到場時陳述肇事經過，
    而接受裁判，有北市○○○○○道路交通事故肇事人自首情
    形紀錄表附卷可佐，核與自首要件相符，應依刑法第62條前
    段規定減輕其刑。爰審酌被告坦承犯行，惟其過失程度非輕
    ，而被害人所受傷勢甚重，迄今無法恢復意識，並經醫師判
    定為植物人狀態，且被告迄未與被害人家屬和解、彌補被害
    人損失，犯後態度難認良好等一切情狀，量處如主文所示之
    刑，並諭知易科罰金之折算標準。
據上論斷，應依刑事訴訟法第284 條之1 、第299 條第1 項前段
，刑法第284 條第1 項後段、第41條第1 項前段、第62條前段，
刑法施行法第1 條之1 ，判決如主文。
本案經檢察官高維駿到庭執行職務
中    華    民    國    99    年    4     月    23    日
                    刑事第七庭    法  官  林欣苑
上正本證明與原本無異。
如不服本判決應於收受送達後10日內向本院提出上訴書狀，並應
敘述具體理由；其未敘述上訴理由者，應於上訴期間屆滿後20日
內向本院補提理由書（均須按他造當事人之人數附繕本）「切勿
逕送上級法院」。告訴人或被害人如對於本判決不服者，應具備
理由請求檢察官上訴，其上訴期間之計算係以檢察官收受判決正
本之日期為準。
                                  書記官  劉英芬
中    華    民    國    99    年    4     月    23    日
附錄論罪法條
中華民國刑法第284條
（過失傷害罪）
因過失傷害人者，處6 月以下有期徒刑、拘役或5 百元以下罰金
，致重傷者，處1 年以下有期徒刑、拘役或5 百元以下罰金。
從事業務之人，因業務上之過失傷害人者，處1 年以下有期徒刑
、拘役或1 千元以下罰金，致重傷者，處3 年以下有期徒刑、拘
役或2 千元以下罰金。

司法院資訊處製作；財團法人民間司法改革基金會備份。
